臺灣高等法院刑事判決　　　　　　　　94年度上訴字第2628號
　　上　訴　人
　　即　被　告　甲○○
　　選任辯護人　詹文凱律師
上列上訴人因毒品危害防制條例案件，不服臺灣臺北地方法院
93年度訴字第1228號，中華民國94年7月27日第一審判決（起訴
案號：臺灣臺北地方法院檢察署93年度偵字第14223號），提起
上訴，本院判決如下：
    主  文
原判決撤銷。
甲○○連續轉讓第三級毒品，處有期徒刑貳年陸月。
扣案如附表所示之物均沒收。
    事  實
一、甲○○基於連續轉讓愷他命之概括犯意，自民國93年6、7月
    間起，先後二次以電話向綽號「阿達」之年籍姓名均不詳之
    成年男子，以每公克新臺幣（下同）750元之價格購入2、30
    公克愷他命，及850元之價格購入6、70公克之愷他命後，在
    臺北市中山區○○○路145巷7號610室內，以每公克750元或
    850元之價格，轉讓愷他命予綽號芭比之丙○○2次共計10公
    克（轉讓所得共8500元）、綽號小米之乙○○3次共計6公克
    （轉讓所得共4250元），嗣於93年8月6日晚間9點左右（起
    訴書誤載為零時），為警在上址查獲，並扣得夾鏈袋4個、
    空瓶1個、夾鏈袋4個、空瓶18個、筆管吸食器與塑膠斜口杓
    各1支、電子磅秤1一臺、帳冊1本及現金12750元等物。
二、案經臺北市政府警察局中山分局報臺灣臺北地方法院檢察署
    檢察官偵查起訴。
    理  由
一、被告甲○○於原審及本院審理時坦承於事實欄所載之時間、
    地點轉讓愷他命予帳冊所載綽號芭比之丙○○、綽號小米之
    乙○○等人，並辯稱：我沒販賣，我只有分給丙○○他們，
    他們都知道我有在施用愷他命，是他們有需要，要我分給他
    們等語（原審卷第35頁背面）。他們看我現場有在玩，就向
    我要（偵查卷第146頁）等語。經查：
（一）被告於93年6、7月間，先後二次向綽號「阿達」之年籍姓
      名均不詳之成年男子購入2、30公克及6、70公克品質不同
      之愷他命後，分別以每公克750元或850元之價格分予帳冊
      內所載包括丙○○、乙○○等人，係憑感覺將愷他命分裝
      成一克或三克或五克予丙○○、乙○○；倘對方於收受愷
      他命後未同時給付價金，即將其綽號、購買數量、應付金
      額登載於前述帳冊內，俟其給付價金後，再於綽號後方註
      明「回」，或於綽號後方註明「欠」，俟其給付價金後，
      再將「欠」字劃去，以此方式記錄應收價金之明細，而現
      場經警扣得之28300元，是向伊拿愷他命者所給付的，（
      原審卷第88至90頁、第109頁），惟參酌證人丙○○於原
      審審理時到庭證稱：通常都是我們一起施用，除了被告外
      ，和別人拿愷他命也是一克800多元，被告未向我要錢過
      ，是我自己隔二天後拿錢給被告，且都是用目測來估算愷
      他命的重量，一克850元我確定被告拿愷他命沒賺我的錢
      ，因為她也會請我施用；證人乙○○於原審審理時亦到庭
      證述：我曾經和被告一起施用愷他命，被告也曾經請我施
      用愷他命，我跟被告拿過二、三次，因為認識被告之前，
      曾向朋友買愷他命，1克約900多元或1000元，知道愷他命
      不便宜，我會問被告多少錢，再給她，被告說跟別人怎麼
      拿就算我一樣的價錢，被告算我大概一小袋約1克800多元
      ，我向被告共拿了3次，都是隔了一、二天主動拿給被告
      ，被告未曾向我催錢等語（原審卷第81頁背面至第83頁）
      。證人丙○○、乙○○除了曾與被告一同施用愷他命外，
      並有拖欠價款之情形，倘被告交付愷他命意在牟利，自當
      以現金交易為必要，豈有任令證人丙○○、乙○○拖欠之
      理，再者，毒品價格不菲，倘被告係販賣愷他命與丙○○
      、乙○○，豈有以目測來衡量愷他命之交易重量，被告包
      裝愷他命之舉措，實與販賣者唯恐包裝過量、購買者唯恐
      重量不足之常理有違，況被告均係依進貨價向證人丙○○
      、乙○○收取，顯見被告主觀上並無販賣愷他命予他人以
      營利之意圖，是雖被告客觀上有向丙○○、乙○○收取對
      價，並有轉讓愷他命所得12750元經扣案，惟被告主觀上
      無販賣愷他命予他人以營利之意圖，是以被告之行為，係
      該當於轉讓第三級毒品之構成要件，與販賣第三級毒品之
      犯行有間。至於被告將交付對象、數量、應付金額記載於
      帳冊內，應可認為是就持有愷他命數量、流向之記錄，難
      以僅憑扣案帳冊及帳冊內關於應收價金明細之記載方式，
      即為被告不利之認定。而扣案之現金28300元，業經被告
      坦承係轉讓愷他命所得，且被告係將該筆現金與含有愷他
      命殘渣之空罐18個一同置於留有愷他命殘渣之化妝箱中，
      倘該筆現金非轉讓愷他命所得，被告大可將之妥善收藏，
      何以將該筆現金散置於該化妝箱中，顯見被告係有意將該
      筆現金與其所有之其他現金分開放置以示區別，是該筆現
      金是被告轉讓愷他命所得，應堪認定。
（二）證人丙○○於警詢時供稱：我共計向被告買過愷他命3次
      ，於偵查中供稱向被告買過2、3次，惟於原審審理時到庭
      證稱向被告拿過2次，復有被告扣案帳冊中關於交付丙○○2次愷他命共計10公克之記錄（依扣案帳冊所示，丙○○共給付8500元予被告），是被告提供愷他命予丙○○之
      次數計2次。而證人乙○○於原審審理時到庭證稱向被告
      拿過3次，與被告扣案帳冊中關於交付愷他命予乙○○之
      次數相符，且依扣案帳冊所示，被告共交付6公克愷他命
      予乙○○，而乙○○共給付4250元予被告，是被告提供愷
      他命予乙○○之次數計3次，附此敘明。
（三）證人丙○○於接受檢察官訊問時證稱：（問：她賣你愷他
      命如何算？）答：1克7、800元。（問：買過幾次？）答
      ：2、3次，在610室買的，約是93年7月的事。（問：你委
      託她幫妳買，或她主動賣給你？）答：我問她說你有沒有
      愷他命，她是賣我愷他命。（問：你知道甲○○向他們買
      多少元嗎？）答：我不知道甲○○的進貨價。（問：妳綽
      號？）答：芭比。（問：1次買幾克？）答：不一定。（
      問：你買幾次？）5克是1次，其他是分開拿，我不知道她
      如何記的等語，惟其於原審審理時改稱：（問：被告交愷
      他命給你時，有無跟你講愷他命多少價錢或跟你要多少錢
      ？）答：她沒跟我要錢過，是我自己拿錢給她的。（問：
      你拿錢給被告，錢怎麼算？）答：有聽同事講，大概是70
      0多到800多。（問：單位怎麼算？）答：1克700多到800
      多。（問：你每次大概拿多少？）答：不一定，就看那天
      施用的量是多少。（問：請庭上提示偵卷52、53頁，帳冊
      記載「芭比5克4250元回」，其中「芭比」是否是指你？
      ）答：是的。（問：其他5克4250元回是什麼意思？）答
      ：就是我拿4250元的錢給被告。（問：5克是什麼意思？
      ）答：總共的數量，包括施用的，及後來剩下的數量。（
      問：所以1克是850元，是否如此？）答：對。（問：你是
      否知道這1克850元的成本價？）不知道，但是外面的小姐
      在講的錢也是這樣。（問：你是否確定被告拿愷他命給你
      ，沒賺你的錢？）答：確定，因為她也會請我施用。（原
      審卷第82至83頁）關於被告販賣愷他命收取款項之情節，
      前後不一其詞，已非無瑕疵可指，且被告堅詞否認有販賣
      情事，而依司法院大法官釋字第582號解釋文意旨，亦在
      保障被告對於證人之對質詰問權，原審已予被告依法行使
      對於證人丙○○之對質詰問權，而證人丙○○對於公訴人
      之詰問及原審補充訊問之相關問題有詳盡回答之空間，是
      本院認為證人丙○○於原審審理中之陳述，應較其於偵查
      中之供詞未能賦予被告行使交互詰問權之陳述為可採。
（四）公訴意旨雖認被告以每公克700多元至800多元左右之價格
      ，分次有償出售予綽號芭比之丙○○等人，惟按販賣毒品
      之所謂販賣行為，係行為人基於營利之目的，而販入或賣
      出毒品而言。販賣毒品者，其主觀上有營利之意圖，且客
      觀上有販賣之行為，即足構成，至於實際上是否已經獲利
      ，則非所問。即於有償讓與他人之初，係基於營利之意思
      ，並著手實施，而因故無法高於購入之原價出售，最後不
      得不以原價或低於原價讓與他人時，仍屬販賣行為。必也
      始終無營利之意思，縱以原價或低於原價有償讓與他人，
      方難謂為販賣行為，而僅得以轉讓罪論處。故營利意圖為
      販賣毒品之必要構成要件。最高法院93年度臺上字第1651
      號刑事判決要旨可資參照。本件依證人丙○○、乙○○前
      開證詞，均證述被告提供毒品愷他命予丙○○、乙○○，
      係以1公克850元之價格以原價轉讓，始終並無營利之意圖
      ，是被告之行為，應僅該當於轉讓第三級毒品罪之構成要
      件，尚難以販賣第三級毒品罪論處，公訴意旨此部分容有
      誤會，附此敘明。
（五）此外，復有扣案如附表所示之物，被告連續轉讓第三級毒
      品愷他命，事證明確，犯行洵堪認定。
二、核被告所為，係犯毒品危害防制條例第8條第3項之轉讓第三
    級毒品罪，被告轉讓第三級毒品愷他命前後持有第三級毒品
    愷他命之低度行為，應為轉讓之高度行為所吸收，不另論罪
    。公訴意旨雖認被告此部分所為係犯同條例第4條第3項之販
    賣第三級毒品罪，惟被告並無販賣營利之意圖，僅有轉讓毒
    品之故意，已如前述，是被告此部分所為與毒品危害防制條
    例第4條第3項之販賣第三級毒品罪之構成要件尚屬有間，惟
    兩者基本社會事實相同，起訴法條應予變更。被告先後共5
    次轉讓毒品愷他命之犯行，時間緊接，犯意概括，所犯構成
    要件相同，應依刑法第56條連續犯之規定論以一罪，並加重
    其刑。再按轉讓毒品達一定數量者，加重其刑至二分之一，
    其標準由行政院定之，毒品危害防制條例第8條第5項定有明
    文，而依行政院93年1月7日發布之「轉讓持有毒品加重其刑
    之數量標準」第2條第1項第3款規定，轉讓、持有第三級毒
    品達淨重20公克以上，即應加重其刑至二分之一（依前開「
    轉讓持有毒品加重其刑之數量標準」第2條第2項規定，所稱
    淨重係指除去包裝後之毒品重量），查本件被告分別轉讓第
    三級毒品愷他命予丙○○2次共計10公克、乙○○3次共計6
    公克，總計轉讓第三級毒品愷他命16公克，未逾前開應加重
    其刑之一定數量20公克標準，尚不得依該標準加重其刑，併
    此指明。
三、公訴意旨另以：甲○○明知愷他命係毒品危害防制條例所列
    管之第三級毒品，未經許可不得擅自持有、販賣、轉讓或意
    圖販賣而持有，竟基於意圖營利販賣之意圖，於民國93年7
    月起，向綽「阿達」之男子一次販入20至30公克之愷他命，
    以每公克700多元至800多元左右之價格，在台北市中山區○○○路145巷7號601室內，分次有償出售予丙○○、乙○○
    以外之十多人，因認被告連續犯毒品危害防制條例第4條第3
    項之販賣第三級毒品罪嫌。惟按犯罪事實應依證據認定之，
    無證據不得認定其犯罪事實，刑事訴訟法第154條定有明文
    ；又認定不利於被告之事實，須依積極證據，苟積極證據不
    足為不利於被告事實之認定時，即應為有利於被告之認定，
    更不必有何有利之證據，最高法院30年上字第816號著有判
    例。復按被告之自白，不得作為有罪判決之唯一證據，仍應
    調查其他必要之證據，以察其是否與事實相符，刑事訴訟法
    第156條第2項定有明文。經查：公訴人認被告有上開販賣第
    三級毒品予丙○○、乙○○以外之十多人之犯行，無非以被
    告於偵查中之自白為其主要論據，惟本件檢察官所舉事證尚
    無法積極證明被告有以此方式販賣第三級毒品予十多人（即
    除丙○○、乙○○以外之人）營利之意圖，本院復查無其他
    不利於被告的事證。惟公訴意旨認被告所犯之販賣第三級毒
    品罪，與本院認定被告係犯轉讓第三級毒品予丙○○、乙○○部分，有連續犯之裁判上一罪關係，被告轉讓第三級毒品
    罪業經本院論罪科刑，其餘被訴部分，不另為諭知無罪之判
    決。
四、原審予以論罪科刑，固非無見。惟查：（一）被告係犯轉讓
    第三級毒品罪，原判決論處被告販賣第三級毒品罪，自有未
    當。（二）原判決認定被告販賣第三級毒品予丙○○、乙○○以外之十多人，惟該部分僅有被告之自白，並無其他證據
    足資證明，則該部分犯罪應屬不能證明，原判決予以論罪科
    刑，於法亦屬有違。被告以其犯罪係成立毒品危害防制條例
    第4條第3項之轉讓第三級毒品愷他命罪為由，指摘原判決不
    當，為有理由，而原判決既有上開可議之處，亦屬無可維持
    ，應予撤銷改判。爰審酌被告轉讓第三級毒品愷他命時間尚
    短、被告犯後坦認犯行、持有毒品數量及其品行、犯罪之動
    機、目的、手段等一切情狀，量處如主文第二項所示之刑。
    扣案現金12750元（其餘部分並無證據證明為轉讓毒品所得
    ）為被告因轉讓毒品之所得；扣案夾鏈袋4個與空瓶1個（扣
    押物品編號三、四，贓證物品清單第一頁編號一、二）、夾
    鏈袋4個、空瓶18個、筆管吸食器與塑膠斜口杓各1支（扣押
    物品編號二、六、七、八，贓證物品清單第一頁編號八、九
    、十）、帳冊1本（扣押物品編號九（1本），即贓證物品清
    單第二頁編號二）、電子磅秤1臺均為供被告轉讓愷他命所
    用之物，且前述財物均為被告所有，應依同條例第19條第1
    項諭知沒收，因該等款項業已扣案，並無不能沒收之情形，
    故不另為抵償之諭知。至不含毒品成分之白色粉末2包（扣
    押物品編號三、四，贓證物品清單第一頁編號一、二，驗餘
    淨重分別為0.5965公克及0.7858公克）及本案其餘扣押物品
    既非屬被告所有，又非違禁物，不予沒收。
據上論斷，應依刑事訴訟法第369條第1項前段、第364條、第299
條第1項、第300條，毒品危害防制條例第8條第3項、第19條第1
項，刑法第11條前段、第56條，判決如主文。
本案經檢察官郭啟東到庭執行職務。
中　　華　　民　　國　　94　　年　　11　　月　　23　　日
                  刑事第十九庭審判長法  官  葉騰瑞
                                    法  官  謝靜恒
                                    法  官  莊明彰
以上正本證明與原本無異。
檢察官如不服本判決，應於收受送達後十日內向本院提出上訴書
狀，其未敘述上訴之理由者並得於提起上訴後十日內向本院補提
理由書（均須按他造當事人之人數附繕本）。
                                    書記官  廖逸柔
中　　華　　民　　國　　94　　年　　11　　月　　23　　日
附錄：本案論罪科刑法條全文
毒品危害防制條例第8條
轉讓第1級毒品者，處一年以上七年以下有期徒刑，得併科新臺
幣一百萬元以下罰金。
轉讓第 2 級毒品者，處六月以上五年以下有期徒刑，得併科新臺
幣七十萬元以下罰金。
轉讓第 3 級毒品者，處三年以下有期徒刑，得併科新臺幣三十萬
元以下罰金。
轉讓第 4 級毒品者，處一年以下有期徒刑，得併科新臺幣十萬元
以下罰金。
前四項之未遂犯罰之。
轉讓毒品達一定數量者，加重其刑至二分之一，其標準由行政院
定之。
附表編號　應沒收之物　　　　　　　　 贓證物品清單編號
  1       現金新臺幣12750元
  2       夾鏈袋4個                  第1頁編號1、2
  3       空瓶1個                    第1頁編號1、2
  4       夾鏈袋4個                  第1頁編號8、9、10
  5       空瓶18個                   第1頁編號8、9、10
  6       筆管吸食器1支              第1頁編號8、9、10
  7　     塑膠斜口杓1支              第1頁編號8、9、10
  8       帳冊1本                    第2頁編號2
  9       電子磅秤1臺                第2頁編號1
附錄：本案論罪科刑法條全文
